臺灣板橋地方法院刑事判決　　　　　　　　　　　　　九十三年度易字第四九０號
　　公　訴　人　臺灣板橋地方法院檢察署檢察官
　　被　　　告　乙○○
???????　壬○○　原名.
???????????
????????????居臺北.
　　共???同
　　選任辯護人　甲○○律師
右列被告因妨害自由案件，經檢察官提起公訴（九十一年度偵字第二○四四一號），
本院判決如左：
    主  文
乙○○、壬○○共同以加害身體之事，恐嚇他人，致生危害於安全，乙○○處有期徒
刑肆月、壬○○處有期徒刑參月，如易科罰金，均以參佰元折算壹日。
    事  實
一、乙○○係丁○○之姪子，原任職於丁○○經營、位於臺北縣蘆洲市○○○路○段
    一巷十二號三樓之精國醫療器材公司（下稱精國公司），丁○○且參加乙○○所
    召集之互助會，雙方有財務往來。嗣因丁○○認為乙○○於參與公司業務時有另
    謀私利之行為，雙方交惡後，乙○○即離職經營同業。乙○○於民國九十一年九
    月十一日上午十許，偕同連襟壬○○至精國公司，由乙○○進入辦公室內向庚○○○、己○○（起訴書誤為丁○○）索討會款，丁○○乃主張乙○○先前買房子
    時曾積欠新臺幣一百萬元未還，要求返還，或以之抵銷庚○○○、己○○二人未
    繳之會款，二人因此在辦公室內發生口角，丙○○聞聲亦進入辦公室內查看，雙
    方因此發生衝突，乙○○與丁○○、丙○○雙方在門口發生推擠拉扯後，壬○○
    亦聞聲上樓加入推擠拉扯。嗣於同日上午十時三十五分許，精國公司辦公室內其
    他員工將雙方隔開後，乙○○、壬○○欲離去時，竟基於以加害身體之事為惡害
    通知之犯意聯絡，共同以手直指丁○○、丙○○，並以：出門小心點、不會放過
    他們等言詞，出言恐嚇丁○○及丙○○，使丁○○、丙○○心生畏懼，致生危害
    於丁○○、丙○○之安全。
二、案經丁○○、丙○○訴由臺北縣政府警察局蘆洲分局報請臺灣板橋地方法院檢察
    署檢察官偵查起訴。
　　理?由
一、訊據被告乙○○、壬○○固不否認於前揭時、地曾前往精國公司，惟均矢口否認
    有右揭犯行，被告乙○○辯稱：當時因告訴人丁○○拒絕給付會錢，堅持由欠款
    中抵扣，雙方不歡而散，伊走出去時係遭告訴人丁○○由背後出拳毆打、告訴人
    丙○○腳踹，被告壬○○原在樓下等候，聞聲後始上樓，與告訴人丁○○、丙○○拉扯，之後精國公司員工就將告訴人丁○○、丙○○拉進去，過程中僅有質疑
    告訴人丁○○、丙○○為何打人，並未有恐嚇言語云云；被告壬○○則辯稱：並
    無動機、理由與告訴人丁○○、丙○○發生衝突，亦未出言恐嚇告訴人丁○○、
    丙○○云云。惟查：
  (1)證人即經國公司員工庚○○○證稱：伊當時原在辦公室內的工作場所，被告乙○○進入辦公室後，經他人通知要談會錢的事，才到辦公室，看見被告乙○○與丁○○因會錢之事發生衝突，因為丁○○對伊及己○○稱會錢不用繳，表示被告乙○○有欠丁○○錢，要用欠款來抵會錢，被告乙○○一直用三字經在罵丁○○，
    當時吵架後，被告壬○○也到辦公室門外，被告乙○○出門時仍在門外大小聲，
    與丙○○發生拉扯，就在門外稱：「你要是出去要注意一點（臺語）」（九十三
    年七月二十七日審判筆錄）；證人即丁○○之妻戊○○○證稱：前因被告乙○○
    任職精國公司時，與業務經理勾結不軌，遭丁○○查覺後，即要求被告乙○○反
    還先前積欠之一百萬元，案發當日因此事翻臉後，被告乙○○先對丁○○罵三字
    經，並稱不放過丁○○，丙○○過來勸解，被告乙○○稱：「你也一樣，這件事
    你要管的話，我也一樣要讓你死得很難看，你出去時要小心一點（臺語）」，即
    往門外走，此時被告壬○○衝過來，被告二人與告訴人二人發生拉扯，被告乙○○、壬○○二人手指丁○○，被告乙○○稱：「幹你娘，要讓你死得很難看（臺
    語）」、被告壬○○則稱：「你給我小心一點，出去的時候要小心（臺語）」，
    當時丙○○也在丁○○旁邊等情（同前審判筆錄）；證人即精國公司員工辛○○
    證稱：當時正要進入公司，看到老闆丁○○與被告乙○○、壬○○在門口拉扯，
    當時看到被告乙○○、壬○○均有一直以手指著丁○○、丙○○，態度很兇，要
    離去時，被告乙○○口氣很兇，以臺語稱：「你們出去的時候要小心一點，我不
    會放過你們」等情（同前審判筆錄）。互核前揭證人於隔離中之證詞，均一致指
    證被告乙○○於步出辦公室外後，曾對告訴人二人有關於出外時人身安全之威脅
    性言語。至證人之證詞雖略見出入，然實無關宏旨，無非係因案發後已歷二年，
    因時隔久遠而記憶消退所致，尚不能執此全盤否定其等證詞之可信度，應認其等
    證述一致之部分，當屬可採。
  (2)再依告訴人提出之精國公司監視錄影帶擷取畫面（九十二年度偵續字第二二七號
    卷第三十七、三十八頁）所示，被告乙○○、壬○○均曾參與辦公室門外之爭執
    拉扯，且依畫面所示被告二人與告訴人二人雙方肢體衝突激烈，周遭人員難以排
    解，足認被告二人並非為互相救援，而與告訴人二人發生衝突；又該擷取畫面復
    顯示被告二人於告訴人二人經在場員工隔開而退向辦公室門內後，猶一致以手直
    指告訴人二人，嗣則再次衝向辦公室門內而推擠之動作（畫面所示記錄時間為十
    點三十五分五十三秒至五十五秒），亦堪認定被告二人當時均情緒激動，且均已
    參與衝突行為。再依被告壬○○辯稱原本在樓下等候被告乙○○，並無動機、理
    由與告訴人二人發生衝突云云，竟能於被告乙○○與告訴人二人雙方衝突發生後
    迅速警覺，立即上樓，且非參與周遭精國公司員工之排解，反不假思索、未問情
    由，針對告訴人二人加入拉扯衝突，顯係有備而來，對可能發生之衝突及事發緣
    由早已明知，並有意參與，欲為被告乙○○助勢，佐以證人戊○○○及辛○○前
    揭證詞，被告壬○○對被告乙○○實施之恐嚇犯行，有犯意聯絡、行為分擔，已
    可認定。
  (3)證人即前精國公司員工己○○固證稱：案發當日被告乙○○至公司向其收會錢，
    告訴人丁○○則向其稱不必給，被告乙○○及告訴人丁○○即因此不愉快，被告
    乙○○要離去時，告訴人丁○○打了被告乙○○一巴掌，被告乙○○要出去時，
    告訴人丙○○出來與被告乙○○大聲爭吵並拉扯，之後眾人在門外拉扯時，其感
    到很害怕，認為不便介入叔姪間之爭執，因此與證人林瓊珠協助將被告乙○○、
    告訴人丙○○拉開後，進去請裡面的員工出來排解，當時見證人戊○○○有出去
    勸阻，但其進去後就不敢再出來，外面的聲音也聽不到，不知被告二人何時離去
    ，其在場時，僅知雙方爭執時在大小聲，但內容已記憶不清，並未聽到雙方有不
    利或恐嚇之話語等情（九十三年九月十四日審判筆錄）。然核證人己○○自稱於
    爭執發生後，即因害怕而躲入辦公室內，對本案之全貌並未清楚見聞，而所指情
    節亦與前揭證人庚○○○、戊○○○及辛○○證述之情節並無重大矛盾，是其所
    稱並未聽到聽聞被告等有恐嚇之言語乙節，尚無從援為推翻前揭證人庚○○○、
    戊○○○及辛○○之證詞，並為被告二人有利認定之佐證。
  (4)被告二人固另提出案發當日錄音帶及譯文，辯稱當時被告乙○○進入精國公司後
    全程錄音，然並未錄到有何恐嚇言語云云。惟查，該錄音帶譯文內容業據證人己○○證稱：該部分為當時在辦公室內的對話內容，並非辦公室外所講，伊還記得
    等情（同前審判筆錄），自亦無從引為被告等並無在辦公室外出言恐嚇之反證。
    至告訴人二人是否曾出手拉扯、腳踹被告二人，不惟業經檢察官以罪嫌不足而為
    不起訴處分確定，有臺灣板橋地方法院檢察署檢察官九十二年度偵續字第二二七
    號不起訴處分書、臺灣高等法院檢察署九十三年五月十二日檢紀黃字第一三○四
    三號函在卷可稽，且實與被告二人是否有本件恐嚇犯行之認定無涉，亦不足援為
    對被告二人有利認定之佐證。
  (5)綜據前述，被告二人於精國公司辦公室門口曾手指告訴人二人、口出惡言，業據
    證人證述歷歷如前，被告二人所辯無非事後飾卸之詞，不足採信，本件事證明確
    ，被告二人犯行足堪認定，自應依法論科。
二、核被告二人所為，均係犯刑法第三百零五條之恐嚇罪。被告二人對前揭犯行，有
    犯意聯絡與行為之分擔，為共同正犯。爰分別審酌被告乙○○未思告訴人丁○○
    、丙○○均為親族長輩，且告訴人丁○○以往對其提攜照顧有加，竟不顧倫常義
    理，於雙方交惡後，率而對告訴人二人為此激烈行為，犯後猶先行對告訴人二人
    提出告訴，並對自身犯行矢口否認，顯然毫無悔意，不容輕縱，兼衡其犯罪行為
    無非係因與告訴人發生衝突後，心生不滿所為，尚非惡劣至極等一切情狀；被告
    壬○○與被告乙○○同往精國公司，不願理性排解爭議，反率同尋釁，與被告乙○○共同為前揭犯行，雖非帶頭生事之人，亦應非難，及其犯後矢口否認犯行，
    未見悔意及所生損害等一切情狀，分別量處如主文所示之刑，並均諭知易科罰金
    折算標準，以示警懲。至公訴意旨於起訴書犯罪事實欄固載有被告翁玄晉於辦公
    室內口角後氣憤欲離去時，出言恐嚇要丙○○出門小心點之部分犯行，惟此部分
    除證人戊○○○之證述外，別無其他佐證，且證人戊○○○此部分證詞與證人庚○○○前揭證詞略見出入，與被告提出之錄音帶內容及譯文所示情節亦有不同，
    依罪疑惟輕之法理，尚無從排除係證人戊○○○於時間順序上記憶出入之可能，
    其間有合理之懷疑存在，即不能認定被告乙○○有此部分犯行，原應依法就此部
    分為被告乙○○無罪之諭知。惟依公訴意旨既認被告乙○○此部分犯行，與前揭
    論罪科刑部分有接續犯之實質上一罪關係，爰不另為無罪之諭知，附此敘明。
據上論斷，應依刑事訴訟法第二百九十九條第一項前段，刑法第二十八條、第三百零
五條、第四十一條第一項前段，罰金罰鍰提高標準條例第一條前段、第二條，判決如
主文。
本案經檢察官楊仲農到庭執行職務。
中　　　華　　　民　　　國　　九十三　　年　　　十　　　月　　 十五 　　日
                                臺灣板橋地方法院刑事第十五庭
                                    審判長法?官  王?屏?夏
                                    ???法  官  戴?嘉?清
?????????????????????法?官?王?偉?光?
右正本證明與原本無異
如不服本判決應於送達後十日內向本院提出上訴狀
                                    ???書記官  陳  怡  君
中　　　華　　　民　　　國　　九十三　　年　　　十　　　月　 　十五 　　日
附錄本案論罪科刑法條全文：
中華民國刑法第三百零五條
以加害生命、身體、自由、名譽、財產之事，恐嚇他人致生危害於安全者，處二年以
下有期徒刑、拘役或三百元以下罰金。
